臺灣高等法院刑事判決
108年度上訴字第2780號
上  訴  人  
即  被  告  楊金翰



選任辯護人  劉千綺法扶律師
上列上訴人因違反毒品危害防制條例等案件，不服臺灣新北地方
法院108年度訴字第175、203、270號，中華民國108年6月6日第
一審判決（起訴及追加起訴案號：臺灣新北地方檢察署107年度
偵字第36744、37846號、108年度偵字第2279號、108年度毒偵字
第271、499號），提起上訴，本院判決如下：
    主  文
上訴駁回。
    事  實
一、甲○○明知海洛因及甲基安非他命分別係毒品危害防制條例
    列管之第一級毒品、第二級毒品，甲基安非他命同時為藥事
    法所管制的禁藥，依法均不得販賣、轉讓，竟：
（一）意圖營利而基於販賣第一級毒品之犯意，以其所持用之門
      號0000000000號行動電話，與趙慶國持用之門號00000000
      00號行動電話聯絡後，而分別於如附表各編號所示之時間
      、地點、價格及數量，販賣第一級毒品海洛因予趙慶國（
      共3 次）。
（二）基於轉讓禁藥之犯意，以其所持用之門號0000000000號行
      動電話，與蔡瑞文持用之門號0000000000號行動電話聯絡
      後，於民國107年10月19日23時30分許至翌日（20日）凌
      晨零時許之某不詳時間，在甲○○前於新北市板橋區民生路
      2 段承租之居所，轉讓數量不詳（惟無證據證明純質淨重
      10公克以上）之甲基安非他命予其友人蔡瑞文施用。
（三）嗣於107年11月14日14時許，經警實施通訊監察並執行搜
      索後，在甲○○位於新北市○○區○○路000巷00號1樓居所查獲
      ，並扣得海洛因5包（驗餘淨重共計3.65公克）、甲基安
      非他命6包（驗餘淨重共計9.6242公克、純質淨重共計9.5
      752公克）、海洛因殘渣袋4個、電子磅秤1台、分裝袋1袋
      、分裝杓1支等物；另至其新北市○○區○○街00巷0弄00號3
      樓戶籍地扣得甲基安非他命1包（驗餘淨重0.3667公克、
      純質淨重0.3688公克）及吸食器1組（含甲基安非他命殘
      渣）等物(所犯施用第一級毒品、第二級毒品罪部分經原
      審判決有罪，其撤回上訴而確定)，而查悉上情。
二、案經臺北市政府警察局中正第二分局報告臺灣新北地方檢察
    署檢察官偵查起訴。
    理  由
壹、程序部分：
一、審理範圍：
    上訴人即被告甲○○（下稱被告）僅就所涉販賣第一級毒品罪
    、轉讓禁藥罪部分提起上訴；其施用第一級毒品、第二級毒
    品罪部分經撤回上訴而確定，有被告當庭陳明在卷及撤回上
    訴聲請書附卷可憑（見本院卷第198、205頁），而不在本件
    審理範圍，合先敘明。
二、證據能力：
    按被告以外之人於審判外之陳述，雖不符刑事訴訟法第 159
    條之1至第159條之4之規定，而經當事人於審判程序同意作
    為證據，法院審酌該言詞陳述或書面陳述作成時之情況，認
    為適當者，亦得為證據；當事人、代理人或辯護人於法院調
    查證據時，知有第159條第1項不得為證據之情形，而未於言
    詞辯論終結前聲明異議者，視為有前項之同意，同法第 159
    條之5第1項、第2項有明文規定。查本判決下列認定事實所
    引用之卷證所有證據（供述、文書及物證等），均經依法踐
    行調查證據程序，檢察官、被告及辯護人均未主張排除前開
    證據能力，且迄於本院言詞辯論終結前均未表示異議，本院
    審酌前開證據資料製作時之情況，尚無違法不當及證明力明
    顯過低之瑕疵，其書證部分亦無刑事訴訟法第159 條之4之
    顯有不可信之情況與不得作為證據之情形，且均與本案具關
    連性，認以之作為證據應屬適當，故揆諸上開規定，認上揭
    證據資料均有證據能力。
貳、實體部分：
一、本案認定犯罪事實所憑之證據及理由：
    上揭事實，業據被告於警偵訊、原審及本院中均坦承不諱，
    核與證人即購毒者趙慶國於偵查中之證述、證人即受讓毒品
    者蔡瑞文於警詢及偵查中之證述（見107年度偵字第36744號
    卷〈下稱偵36744號卷〉第97至103、107 至111、179至180頁
    ）相符，並有被告所持用之門號0000000000號行動電話之通
    訊監察譯文、原審法院107年度聲監字第1224、1494號、107
    年度聲監續字第1496號通訊監察書（見偵36744號卷第17、1
    95至208頁，107 年度偵字第37846號卷第11至16頁）、通聯
    調閱查詢單、手機門號通聯紀錄查詢（見偵36744號卷第81
    至86、143至167 頁）、自願受搜索同意書、臺北市政府警
    察局中正第二分局搜索扣押筆錄、扣押物品目錄表共2份、
    扣押物品照片、原審法院107年聲搜字第001785號搜索票（
    見偵36744號卷第第17至21、39、45至47、49、55至58、59
    、95至101、106頁）、法務部調查局濫用藥物實驗室107 年
    12月21日調科壹字第10723030370號鑑定書、交通部民用航
    空局航空醫務中心107年12月7日航藥鑑字第0000000號毒品
    鑑定書、交通部民用航空局航空醫務中心107年12月7日航藥
    鑑字第0000000Q號毒品鑑定書（見偵36744號卷第261、267
    至270頁）附卷可稽，且有扣案之第一級毒品海洛因5包（驗
    餘淨重共計3.65公克）、第二級毒品甲基安非他命6包（驗
    餘淨重共計9.6242公克、純質淨重共計9.5752公克）、海洛
    因殘渣袋4個、電子磅秤1台、分裝袋1袋、分裝杓1支、甲基
    安非他命1包（驗餘淨重0.3667公克、純質淨重0.3688公克
    ）及吸食器1組（含甲基安非他命殘渣）扣案可資佐證，足
    認被告上開任意性自白與事實相符，自可採信。且被告於偵
    查中自承：伊販賣毒品給證人趙慶國，每次可以賺新臺幣（
    下同）100至200元的油錢等語（見偵36744號卷第119 頁）
    ，足見被告確實有販賣毒品以牟利之意圖。綜上，本件事證
    明確，應依法論科。
二、論罪：
（一）事實欄一（一）部份：因海洛因係毒品危害防制條例第2 
      條第2項第1款所管制的第一級毒品，核被告所為，係犯毒
      品危害防制條例第4條第1項之販賣第一級毒品罪，共3罪
      。被告販賣前持有及意圖販賣而持有第一級毒品海洛因之
      行為，乃販賣過程中之附隨行為，違法性較販賣為低，為
      其販賣之高度行為所吸收，不另論罪。
（二）事實欄一（二）部分：按甲基安非他命係毒品危害防制條
      例第2條第2項第2款所規定之第二級毒品，而另甲基安非
      他命業經行政院衛生署（現改制為衛生福利部）75年7月1
      1日衛署藥字第597627號公告禁止使用，屬藥事法規定之
      禁藥，亦同時屬毒品危害防制條例第2條第2項第2款所定
      之第二級毒品，依法不得轉讓。次按明知為禁藥而轉讓者
      ，藥事法第83條第1項定有處罰明文。故行為人明知為禁
      藥即甲基安非他命而轉讓予他人者，其轉讓行為同時該當
      於毒品危害防制條例第8條第2項之轉讓第二級毒品罪及藥
      事法第83條第1項之轉讓禁藥罪，屬法條競合，應依重法
      優於輕法、後法優於前法等法理，擇一處斷。而藥事法第
      83條第1項轉讓禁藥罪之法定本刑（7年以下有期徒刑，得
      併科5,000萬元以下罰金），較毒品危害防制條例第8條第
      2項轉讓第二級毒品罪之法定本刑（6月以上5 年以下有期
      徒刑，得併科70萬元以下罰金）為重，是轉讓甲基安非他
      命之第二級毒品，除轉讓達一定數量（依「轉讓毒品加重
      其刑之數量標準」規定，轉讓第二級毒品達淨重10公克以
      上）；或成年人對未成年人為轉讓行為；或對孕婦為轉讓
      行為，依毒品危害防制條例第8條第6項、第9條各有加重
      其刑至2分之1之特別規定，而應依該加重規定處罰者外，
      均應依藥事法第83條第1項之規定處罰。查被告上開轉讓
      予證人蔡瑞文（68年次，已成年）之甲基安非他命，數量
      不詳，且卷內亦無其他證據證明被告轉讓之甲基安非他命
      超過行政院依毒品危害防制條例第8條第6項頒訂之「轉讓
      毒品加重其刑之數量標準」第2條第1項第2款規定之淨重1
      0公克之數量，是核被告所為，係犯藥事法第83條第1項之
      轉讓禁藥罪。又持有甲基安非他命之行為與轉讓行為同為
      實質上一罪之階段行為，高度之轉讓行為既已依藥事法加
      以處罰，依法律適用完整性之法理，其低度之持有甲基安
      非他命行為，自不能再行割裂適用毒品危害防制條例加以
      處罰（最高法院82年度台上字第4076號、第6613號判決意
      旨參照），而藥事法對於持有禁藥之行為未設有處罰規定
      ，故就被告持有甲基安非他命之低度行為，不另予處罰，
      附此敘明。
（三）被告所為上開販賣第一級毒品（共3次）、轉讓禁藥等犯
      行，犯意各別，行為互殊，應予分論併罰。又被告於偵查
      及原審中就其所為販賣第一級毒品（共3次）犯行，均自
      白犯罪，均應依毒品危害防制條例第17條第2項之規定減
      輕其刑。
（四）辯護人雖然主張被告就轉讓甲基安非他命之犯行於偵查及
      原審中亦均自白，同樣有上開減刑規定的適用云云。惟被
      告轉讓甲基安非他命之犯行，在法律評價上應論以藥事法
      第83條第1項之轉讓禁藥罪，則基於法律適用的整體性與
      不可分割性原則，自不適用毒品危害防制條例第17條第2
      項之減刑規定，辯護人上開辯護意旨，容有誤會。
（五）毒品危害防制條例第4條第1項之法定刑為死刑或無期徒刑
      ，罪刑極重，本件被告雖有販賣第一級毒品牟利之不法行
      為，然其販賣對象僅有1人，每次販賣之金額僅有1,000 
      元至1,200元，販賣之數量非鉅，僅係從中賺取約100至20
      0元之價差，與販賣大量毒品獲取暴利之大毒梟或中上盤
      賣家顯然有別，其主觀惡性及及行為之客觀社會危害性尚
      非重大，如均依毒品危害防制條例第17條第2項規定減輕
      後之法定最輕本刑有期徒刑15年而為量處，仍屬情輕法重
      ，在客觀上顯然足以引起一般人之同情，衡情尚有可予憫
      恕之處，應依刑法第59條規定，就被告販賣第一級毒品罪
      （共3次），均予減輕其刑，並依法遞減之。
　三、上訴駁回：
　　　原審審理結果，認被告如事實欄一（一) 、（二) 所示犯
      行罪證明確，而適用毒品危害防制條例第4條第1項、第17
      條第2項、刑法第59條、藥事法第83條第1項等規定，並審
      酌被告無視國家對於毒品的禁令，以販賣的方式，讓毒品
      流通擴散，本來應予嚴懲，然考量被告販賣之數量非鉅，
      所賺之利潤不多，情節相對輕微，又轉讓禁藥之犯行亦係
      應證人蔡瑞文之要求始轉讓，犯罪情節尚非嚴重，且考量
      被告犯後全部坦承犯行，態度良好，自承販賣毒品的動機
      主要是受友人請託（見原審108年度訴字第175號卷第113 
      至114 頁）；又觀諸本院被告前案紀錄表，被告前因強盜
      等案件，經法院判處罪刑，並定應執行有期徒刑8年6 月
      ，素行本已不佳，於假釋期間更犯本件罪行等一切情狀，
      認被告販賣第一級毒品罪（共3次），量處有期徒刑7年8
      月、7年8月、7年9月，又犯轉讓禁藥罪，量處有期徒刑7
      月；被告使用之門號0000000000號行動電話1支（含通話
      晶片卡1枚），既是被告販賣第一級毒品所用的聯絡工具
      ，雖未扣案，且被告自承扣案之電子磅秤1台、分裝袋1袋
      、分裝杓1支，均是販賣第一級毒品所用之物品（見原審1
      08年度訴字第175號卷第75頁），均依法在其販賣第一級
      毒品罪刑項下宣告沒收，並依刑法第38條第4 項之規定，
      於全部或一部不能沒收或不宜執行沒收時，追徵其價額；
      被告販賣毒品所獲金錢，為犯罪所得，應依刑法第38條之
      1第1項規定宣告沒收，並依同條第3項規定，於全部或一
      部不能沒收或不宜執行沒收時，追徵其價額；及依通訊監
      察譯文可知，被告於轉讓甲基安非他命予證人蔡瑞文時，
      係使用門號0000000000號行動電話做為聯絡工具，故應依
      刑法第38條第2項規定，於轉讓毒品罪刑項下宣告沒收，
      並依同條第4項之規定，於全部或一部不能沒收或不宜執
      行沒收時，追徵其價額。另依被告所述，於107年11月14
      日為警扣得之海洛因5包（驗餘淨重共計3.65公克）、海
      洛因殘渣袋4 個、甲基安非他命6包（驗餘淨重共計9.624
      2公克）、甲基安非他命1包（驗餘淨重0.3667公克）、吸
      食器1組（含甲基安非他命殘渣），分別係被告於107年11
      月13日施用第一級毒品、第二級毒品後所剩餘之毒品與器
      具（見原審108年度訴字第175號卷第75頁），自不在本案
      沒收範圍，核無認定事實錯誤、量刑瑕疵或違背法令之情
      形，其結論尚無不合。又衡酌毒品氾濫不僅戕害國民個人
      身心，對於社會治安、風氣亦有危害，是我國依法嚴令禁
      止製造、運輸、販賣毒品等行為，以截堵毒品來源，拔除
      貽害之本，杜絕流入之途，被告對於毒品交易為檢警機關
      嚴予取締之犯罪，及法律立有重典處罰乙節，自當有所知
      悉，卻仍欲販賣毒品牟利，助長毒品氾濫，是其所為本難
      輕縱，又被告所為犯行經依法減刑後，其法定本刑已大幅
      減低，已屬寬待，而被告坦承犯行之犯後態度，原審業予
      以審酌而為適當之量刑，尚無再予減輕其刑之理由。茲原
      判決已詳予審酌刑法第57條各款及前開所列情狀，予以綜
      合考量，在法定刑度範圍內，詳予審酌科刑，核其認事用
      法尚無違誤，量刑亦屬妥當。被告及辯護人上訴意旨主張
      轉讓禁藥罪部分應有毒品危害防制條例第17條第2 項之適
      用或請求從輕量刑云云，均為無理由，應予駁回。
據上論斷，應依刑事訴訟法第368條，判決如主文。
本案經檢察官曾忠己到庭執行職務。
中　　華　　民　　國　 109　　年　　 2　　月　　27　　日
                  刑事第十一庭  審判長法　官　楊力進
                              　　    法　官　許文章
                              　    　法　官　沈君玲
以上正本證明與原本無異。
如不服本判決，應於收受送達後20日內向本院提出上訴書狀，其
未敘述上訴之理由者並得於提起上訴後20日內向本院補提理由書
（均須按他造當事人之人數附繕本）「切勿逕送上級法院」。
                                  　　書記官　彭于瑛
中　　華　　民　　國　　109 　年　　2 　　月　　27　　日
附錄：本案論罪科刑法條全文
毒品危害防制條例第4條
製造、運輸、販賣第一級毒品者，處死刑或無期徒刑；處無期徒
刑者，得併科新臺幣 2 千萬元以下罰金。
製造、運輸、販賣第二級毒品者，處無期徒刑或 7 年以上有期
徒刑，得併科新臺幣 1 千萬元以下罰金。
製造、運輸、販賣第三級毒品者，處 7 年以上有期徒刑，得併
科新臺幣 7 百萬元以下罰金。
製造、運輸、販賣第四級毒品者，處 5 年以上 12 年以下有期
徒刑，得併科新臺幣 3 百萬元以下罰金。
製造、運輸、販賣專供製造或施用毒品之器具者，處 1 年以上
7 年以下有期徒刑，得併科新臺幣 1 百萬元以下罰金。
前五項之未遂犯罰之。
藥事法第83條
明知為偽藥或禁藥，而販賣、供應、調劑、運送、寄藏、牙保、
轉讓或意圖販賣而陳列者，處 7 年以下有期徒刑，得併科新臺
幣 5 千萬元以下罰金。
犯前項之罪，因而致人於死者，處 7 年以上有期徒刑，得併科
新臺幣 1 億元以下罰金；致重傷者，處 3 年以上 12 年以下有
期徒刑，得併科新臺幣 7 千 5 百萬元以下罰金。
因過失犯第 1 項之罪者，處 2 年以下有期徒刑、拘役或科新臺
幣 5 百萬元以下罰金。
第 1 項之未遂犯罰之。

附表： 
編號 販賣對象 交易時間 交易地點 交易金額（新臺幣） 交易毒品之種類及數量 1  趙慶國 107 年9 月22日17時6 分許通話後若干時間 新北市○○區○○○○○ 0 號出口  1,000元 重量約 0.5公克之第一級毒品海洛因 2  趙慶國 107 年10月5 日23時11分許通話後若干時間 同上 同上 同上 3  趙慶國 107 年10月6 日14時35分許通話後若干時間 同上  1,200元 同上